臺灣高雄地方法院民事裁定
110年度消債更字第51號
聲  請  人  陳文騰  
0000000000000000

上列聲請人因消費者債務清理事件聲請更生，本院裁定如下：
    主  文
聲請駁回。
聲請費用由聲請人負擔。
    理  由         
一、本件聲請意旨略以：伊無力清償債務，曾向苓雅區調解委員
    會聲請調解債務清償方案，惟調解不成立。伊又未經法院裁
    定開始清算程序或宣告破產，爰聲請更生等語。　　     
二、按債務人不能清償債務或有不能清償之虞者，得依本條例所
    定更生或清算程序，清理其債務，消費者債務清理條例（下
    稱消債條例）第3條定有明文。消費者與他人間債之關係之
    發生，係依契約自由原則及相互間之信賴為基礎，此為社會
    經濟活動得以維繫及發展之重要支柱，債務人經濟窘迫，固
    不應任其自生自滅，債權人一方之利益亦不能摒棄不顧。而
    判斷是否不能清償債務或有不能清償之虞，宜綜衡債務人全
    部收支、信用及財產狀況，評估其客觀資產是否大於負債，
    是否因負擔債務而不能維持最基本之生活條件，以及債權人
    如利用一般程序追償，是否會使其陷於無法重建經濟生活之
    困境等。如債務人可於相當之期間內以己力清償債務，應無
    不能清償債務或有不能清償債務之虞之情形，尚無藉助本條
    例所定更生或清算程序清理債務之必要。
三、經查：
  ㈠聲請人於消債條例施行前，固曾依中華民國銀行公會會員辦
    理消費金融案件無擔保債務協商機制，向玉山銀行、滙豐銀
    行、聯邦銀行請求共同協商債務方案成立，惟業於97年11月
    因提前清償而認毀諾，有玉山銀行陳報狀（卷一第154至156
    頁、第211至212頁）、聯邦銀行陳報狀（卷一第213至214頁
    ）、滙豐銀行陳報狀（卷一第157頁）可稽。嗣又因新增債
    務，向苓雅區調解委員會聲請調解債務清償方案，於109年5
    月27日調解不成立，聲請人於110年2月2日具狀聲請更生等
    情，有調解不成立證明書（卷一第8頁）在卷可參，堪信為
    真實。
  ㈡聲請人於107年度至109年度申報所得分別為新臺幣（下同）
    714,704元、671,737元、753,100元，平均每月所得各為59,
    559元、55,978元、62,758元（本裁定計算方式均採元以下
    四捨五入），名下原有2014年出廠車輛1部，嗣經債權人合
    迪股份有限公司取回處分，現無財產，另有友邦人壽保單，
    惟為團險，無解約金；又聲請人於亞通利大能源股份有限公
    司任工程師，108年2月至12月實領收入共計593,815元，109
    年共計809,560元，110年1月至3月共計317,519元，自108年
    2月至110年3月平均每月收入約66,188元【計算式：（593,8
    15＋809,560＋317,519）÷26＝66,188】，未領取補助或給付；
    又聲請人父親陳順市於104年10月20日殁，所遺土地2筆均由
    母親繼承，聲請人未辦理抛棄繼承等情，此有107年至108年
    綜合所得稅各類所得資料清單（卷一第37至38頁）、109年
    稅務電子閘門財產所得調件明細表（卷二第11頁）、財產及
    收入狀況說明書（卷一第4至5頁）、債權人清冊（卷一第3
    頁）、戶籍資料（卷一第42頁）、勞工保險被保險人投保資
    料表（卷一第22至23頁）、個人商業保險查詢結果表（卷一
    第46頁、第139頁）、財團法人金融聯合徵信中心前置協商
    專用債權人清冊（卷一第26至28頁）、信用報告（卷一第11
    3至125頁）、社會補助查詢表（卷一第84至86頁）、租金補
    助查詢表（卷一第87頁）、勞動部勞動力發展署高屏澎東分
    署函（卷一第149頁）、勞動部勞工保險局函（卷一第150頁
    ）、與合迪股份有限公司對話擷取畫面（卷一第217至219頁
    ）、合迪股份有限公司陳報狀（卷二第8至9月）、存簿（卷
    一第126至136頁）、薪資單（卷一第144至145頁）、亞通利
    大能源股份有限公司陳報狀（卷一第152頁）、友邦人壽保
    險股份有限公司函（卷一第153頁）、岡山地政事務所函（
    卷一第182至184頁）、財政部高雄國稅局鳳山分局函（卷一
    第158至161頁）、家事事件公告查詢（卷一第240頁）等附
    卷可證。依聲請人上述工作、收入情形，以其108年2月起至
    110年3月平均每月收入66,188元，作為核算其現在償債能力
    之基礎，應較能反映真實收入狀況。
　㈢關於聲請人必要生活費用部分，聲請人主張原於長女陳○璘與
    胞兄陳若龍共有坐落於高雄市苓雅區之房屋居住，無租金支
    出，嗣因工作緣故，於聲請更生後之110年4月8日起，暫於
    台中市租屋居住，每月支出17,000元（包含每月房屋租金7,
    000元）云云，並提出租賃契約（卷一第146至147頁）。按
    債務人必要生活費用，以最近1年衛生福利部或直轄市政府
    所公告當地區每人每月最低生活費1.2倍定之，消債條例第6
    4條之2第1項定有明文。本院參酌衛福部社會司所公告110年
    度台中市最低生活費為14,596元，1.2倍即17,515元，聲請
    人主張每月必要支出約17,000元，尚屬合理，應予採計。
　㈣關於聲請人扶養支出部分，聲請人稱須負擔長女陳○璘、長子
    陳○東、母親陳施時之扶養費，每月各8,000元、17,000元、
    4,000元。經查：
　⒈查陳○東係106年3月生，於107年度至109年度均無申報所得，
    名下無財產，前於108年1月至1月領取公共托育服務費用補
    助各3,000元，108年3月則領取600元，另於108年8月至110
    年2月共領取育兒津貼47,500元，現未領取補助或給付等情
    ，有戶籍謄本（卷一第42至43頁）、稅務電子閘門財產所得
    調件明細表（卷一第66至67頁、第181頁）、高雄市政府教
    育局函（卷一第148頁）、高雄市政府社會局函（卷一第187
    頁）、社會補助查詢表（卷一第63至65頁）、2至4歲育兒津
    貼核定通知書（卷一第40頁）在卷可查。陳○東既未成年，
    名下復無財產，應有受扶養之權利。又聲請人稱與前配偶陳
    雪雲離婚時，約定聲請人不向陳雪雲請求陳○東之扶養費，
    有臺灣少年及家事法院108年度婚字第519號、109年度婚字
    第68號和解筆錄可稽（卷一第24至25頁），則聲請人單獨扶
    養之主張，應可採認。至陳○東需受扶養程度，按受扶養者
    之必要生活費用，準用第1項規定計算基準數額，並依債務
    人依法應負擔扶養義務之比例認定之，消債條例第64條之2
    第2項亦有明定。因陳○東，無房屋費用支出，爰自其必要生
    活費用中扣除相當於房屋支出所佔比例（110年度高雄市每
    人每月不含房屋支出之最低生活費之1.2倍12,109元），由
    聲請人單獨負擔，逾此範圍，不予採計。
　⒉其次，陳○璘係88年9月生，現就讀大學，於107年度至109年
    度申報所得各為0元、43,500元（薪資所得）、164,906元（
    薪資所得），名下有共有之房屋1筆、土地9筆，現值共計2,
    241,340元（聲請人稱不清楚陳○璘取得名下房地之經過、款
    項來源），108年8月1日至3日於百富通股份有限公司打工，
    收入為1,176元，嗣至香港商邁克爾高司有限公司台灣分公
    司打工，108年9月至12月打工收入共計41,324元，109年共
    計161,471元，110年1月至4月共計62,764元，108年9月至11
    0年4月平均每月收入約13,278元【計算式：（41,324＋161,4
    71＋62,764）÷20＝13,278】，未領取補助等情，有戶籍謄本
    （卷一第42至43頁）、稅務電子閘門財產所得調件明細表（
    卷一第78至81頁、第179至180頁）、勞工保險被保險人投保
    資料表（卷一第82至83頁）、香港商邁克爾高司有限公司台
    灣分公司陳報狀（卷一第236至237頁）、百富通股份有限公
    司陳報狀（卷二第1至3頁）、存簿（卷一第141至143頁）、
    新興地政事務所函（卷一第190至210頁）、LINE對話擷取畫
    面（卷一第239至247頁）、社會補助查詢表（卷一第75至77
    頁）在卷可查。陳○璘現就讀大學，於自己所有房屋居住，
    平均每月打工收入13,278元，已逾110年度高雄市每人每月
    不含房屋支出最低生活費之1.2倍即12,109元，堪認陳○璘尚
    足以維持生活，聲請人支出陳○璘扶養費即非必要。
  ⒊母親陳施時係30年生，於107年度至109年度申報所得各為19,
    080元、19,080元、15,780元（均為利息所得），名下有自
    聲請人父親繼承之土地2筆，現值共計2,487,190元，原每月
    領取3,628元國民年金老年年金，自109年1月起每月領取3,7
    72元等情，此有戶籍謄本（卷一第42至44頁）、稅務電子閘
    門財產所得調件明細表（卷一第72至73頁、第178頁）、社
    會補助查詢表（卷一第68至70頁）、租金補助查詢表（卷一
    第71頁）、勞工保險被保險人投保資料表（卷一第74頁）、
    勞動部勞工保險局函（卷一第150至151頁）附卷可參。則以
    陳施時每月領取3,772元國民年金老年年金，且以其利息所
    得可知其有相當之存款，堪認陳施時有相當資產，仍可維持
    生活，並無受聲請人扶養之必要，聲請人主張支出母親扶養
    費部分，不予採計。
  ㈤綜上所述，聲請人目前每月平均收入為66,188元，扣除必要
    生活費17,000元、長子扶養費12,109元後，尚餘37,079元。
    而聲請人目前負債總額為1,740,313元（卷一第248至255頁
    、卷二第8至9頁，包括：凱基銀行、美國運通公司、合迪股
    份有限公司），以上開餘額按月攤還結果，僅須3.9年（計
    算式：1,740,313÷37,079÷12＝3.9）即能清償完畢。況聲請
    人為61年11月出生（卷一第42頁戶籍謄本），距法定退休年
    齡65歲，一般可預期尚約有16年之職業生涯，應能逐期償還
    所欠債務，以兼顧債權人利益之保障。
四、綜據上述，本件聲請人並無不能清償債務或不能清償之虞之
    情事，尚無藉助更生程序清理債務之必要性，其聲請應予駁
    回。
中　　華　　民　　國　　110 　年　　8 　　月　　25　　日
              　　民事庭　　法　官　賴寶合
以上正本係照原本作成。
如對本裁定不服，得於裁定送達後10日內向本院提出抗告狀，並
繳納抗告裁判費新臺幣1,000 元。
中　　華　　民　　國　　110 　年　　8 　　月　　25　　日
  　                        書記官　胡美儀